【裁判字號】    89,自,22
【裁判日期】    891003
【裁判案由】    業務過失傷害
【裁判全文】
臺灣花蓮地方法院刑事判決                            八十九年度自字第二二號
    自  訴  人  乙○○
    自訴代理人  丙○○
    被      告  甲○○○
右列被告因業務過失傷害案件，經自訴人提起自訴，本院判決如左：
    主  文
甲○○○從事業務之人，因業務上之過失傷害人，處有期徒刑陸月，如易科罰金，以
參佰元折算壹日。
    事  實
一、甲○○○是位在花蓮縣吉安鄉○○路○段二二一號泳昌興業有限公司負責人之妻
    ，平時也負責公司內的機器操作等工作，為從事業務之人，民國八十九年三月八
    日上午十點三十分左右，甲○○○和乙○○正在公司內共同操作鐵片切割機，由
    甲○○○負責按機器上的「前進」鍵將鐵皮穿入機器的滾筒內壓平，穿出滾筒後
    則按「ＯＦＦ（即停止之意）」鍵停止滾筒轉動，並由站在機器對向的乙○○接
    住鐵皮，以防壓平的鐵皮調落地上造成磨損，甲○○○在操作時本來要注意操作
    機械應該依機械上的標示為之，而且該台機械上「前進」、「後退」、「ＯＦＦ
    」三個按鍵的標示都很清楚，沒有不能注意的情形，甲○○○卻疏忽沒有注意，
    竟然在操作時二次按錯「後退」鍵，使得滾筒反而倒轉，致使乙○○抽手不及，
    右手捲入滾筒內，造成右手食指被壓碎的傷害。
    理  由
一、被告甲○○○雖然坦承在上述時間、地點和自訴人乙○○共同操作鐵皮切割機，
    乙○○並因手指捲入機器滾筒內而受傷截去右手食指的事實，但是矢口否認她有
    任何過失傷害的犯行，辯稱：當天是自訴人自己的手太靠近機器，結果手和手套
    一起滑進機器裡，自訴人一教她立刻就按停止鍵，再按鍵讓被告的手退出，她並
    沒有任何的過失等語，但是經本院查證的結果，被告上述犯行，除了經自訴人指
    證詳盡外，經本院當場履勘該台切割機操作的結果，也發現當按「前進」鍵讓鐵
    皮捲進滾筒內時，站在對向等著接穿出滾筒的鐵皮的人，手是不可能會被捲入滾
    筒內的，被告因此改口稱：當時自訴人站在切割機前拉鐵皮時，她是按「停止」
    鍵，不知道自訴人的手指為何會被捲進滾筒內，本院依據被告的辯稱再次操作該
    台機器後發現，要按「前進」鍵後即刻按「後退」鍵才會有被告所指的逆轉情形
    出現，如果依照鐵皮壓平的正常操作模式操作時，先按「前進」鍵讓滾筒將鐵皮
    往前送出後，再按「停止」鍵滾筒就會慢慢停止，但是不會有逆轉將原物退出的
    情形，被告因此才坦承當天操作時並沒有看鍵就按鈕等語，此有本院八十九年七
    月十七日勘驗筆錄一紙附在卷內可查，並有照片數張作為佐證，足證被告在操作
    機械時明明能夠注意而不注意，沒有看清楚按鍵就錯按「後退」鍵，被告的行為
    當然有過失，而乙○○確實是因為被告的疏忽造成右手食指被壓碎而遭截肢的結
    果，有診斷證明書一紙可以為證，所以自訴人受傷害的結果和被告的過失行為之
    間，當然有相當的因果關係。本件事證明確，被告的犯行可以認定。
二、被告平時就在公司內負責機器操作等工作，為從事業務之人，因此被告的行為所
    觸犯的罪名是：刑法第二百八十四第二項前段的業務過失傷害罪，自訴人以被告
    所犯應為同條項後段的業務過失傷害致重傷害罪，然而所謂重傷，依刑法第十條
    第四款規定，係指毀敗一肢以上之機能，然打傷人手指成廢，為手的一部喪失活
    動能力，尚非毀敗全肢之機能，此有最高法院十九年度非字第一三七號判例可資
    參照，因此自訴人的認定，恐有誤會，在此說明。本院審酌被告過失的程度，因
    此造成自訴人右手食指遭截肢的損害，以及犯罪後至今仍然沒有賠償自訴人的損
    失等一切情狀，量處如主文所記載的刑罰，並諭知易科罰金的折算標準。
據上論斷，應依刑事訴訟法第三百四十三條、第二百九十九條第一項前段，刑法第二
百八十四條第二項前段、第四十一條，罰金罰鍰提高標準條例第一條前段、第二條，
判決如主文。
中     華     民     國     八十九     年     十     月       三       日
                                臺灣花蓮地方法院刑事庭
                                    法  官  陳雅敏
右正本證明與原本無異。
如對本判決不服，應於送達後十日內，向本院提出上訴狀。（應抄附繕本）告訴人或
被害人如對於本判決不服者，應具備理由請求檢察官上訴，其上訴期間之計算係以檢
察官收受判決正本之日期為準。
                                    法院書記官
中    華     民     國     八十九      年     十     月         五      日
附錄本判決論罪之法律條文：
刑法第二百八十四條第二項前段：
從事業務之人，因業務之過失傷害人者，處一年以下有期徒刑、拘役或一千元以下罰
金。


司法院資訊處製作；財團法人民間司法改革基金會備份。
